【裁判字號】    89,訴,3732
【裁判日期】    900312
【裁判案由】    遷讓房屋
【裁判全文】
臺灣臺中地方法院民事判決  八十九年訴字第三七三二號
    原      告  第七商業銀行股份有限公司
    法定代理人  甲○○
    訴訟代理人  楊錫熙
    被      告  乙○○
右當事人間請求遷讓房屋事件，本院判決如左：
    主      文
被告應將坐落台中市○○區○○段第二二七、二二八地號土地上門牌號碼台中市北屯
區水景巷十三弄二十號（建號七三六號）房屋，及門牌號碼台中市○○區○○路一段
二○七巷二五弄八號（建號八○○號）地下室停車位遷讓返還原告，並自民國八十九
年十一月二十四日起至遷讓交還日止，按月給付原告新台幣陸仟玖佰伍拾伍元。
原告其餘之訴駁回。
訴訟費用由被告負擔十分之九，餘由原告負擔。
    事      實
甲、原告方面：
一、聲明：除被告應自起訴狀繕本送達翌日起至遷讓交還日止，按月給付原告新台幣
    （下同）捌仟陸佰玖拾肆元計算之損害金外，餘如主文所示。
二、陳述：
（一）原告於民國（下同）八十八年四月一日經鈞院八十七年民執九字第二○○五○
      號強制執行事件，買受坐落台中市○○區○○段第二二七、二二八地號之土地
      （應有部分各為萬分之一四一）及其上建物即第七三六建號，門牌號碼：台中
      市北屯區水景巷十三弄二十號之房屋，以及建號八○○號，門牌號碼：台中市
      北屯區○○路○段二○七巷二五弄八號之地下室停車位，並辦畢所有權移轉登
      記，被告乙○○原為系爭標的物之承租人，其租賃權亦經鈞院民事執行處於上
      開強制執行事件裁定除去。
（二）嗣被告以其女兒莊秋萍名義，於八十九年五月二十九日與原告簽定不動產買賣
      契約，以四百三十萬元之代價，向原告購買上開房地，而被告先於八十八年四
      月九日交付原告三十萬元，做為本件買賣之定金，雙方並約定於土地增值稅、
      契稅核定後三日內，被告應給付原告五十萬元做為第一次付款價金，並同時完
      稅、辦理貸款手續及抵押權設定事宜。本件契稅業已於八十九年六月中旬核定
      ，經原告催促被告繳納稅款及支付價款未果，原告乃以存證信函催告被告履行
      ，被告猶置之不理，依兩造所訂買賣契約第十條之約定，原告自得解除買賣契
      約，爰以本件起訴狀繕本之送達做為解除買賣契約之意思表示。
（三）本件買賣契約既經原告解除，被告自屬無權占有原告所有之上開房地，爰依民
      法第七百六十七條之規定，請求被告應將坐落台中市○○區○○段第二二七、
      第二二八地號土地上之門牌號碼台中市北屯區水景巷十三弄二十號（建號七三
      六號）房屋，及門牌號碼台中市○○區○○路一段二○七巷二五弄八號（建號
      八○○號）地下室停車位遷讓返還原告。
（四）又被告無合法權源占有上開房地，致使原告有無法使用收益房屋、停車位之損
      害，被告並因此獲有利益，爰依民法第一百七十九條之規定，請求被告自起訴
      狀繕本送達翌日起至遷讓房屋日止，按月給付原告八千六百九十四元（其計算
      公式如下：【（1672㎡+928㎡）×11500元／㎡+577800元+43926元】÷12（月
      ）×10%＝8694元。
三、證據：提出土地、建物所權狀影本暨登記謄本各四份、權利移轉證書及本院執行
    處八十七年度民執九字第二○○五○號通知影本各一件、不動產買賣契約書影本
    一份、台中市稅捐稽徵處八十九年度契稅繳款書影本二件為證。
乙、被告方面：
    被告未於最後言詞辯論期日到庭，惟據其前到庭所為之聲明及陳述，分述如下：
一、聲明：駁回原告之訴。
二、陳述：
    系爭房地原先以四百五十萬元向原告購買，因發生九二一地震（房屋受損），被
    告花費修繕費用，經原告同意減為四百三十萬元，伊已經支付五十萬元給居間人
    陳家豪，並約定四百萬元貸款由原告辦理，後因該區受九二一地震影響，無法貸
    得四百萬元，原告又稱貸款金額降為三百五十萬元，要伊籌五十萬元，目前僅是
    貸款部分未辦好。
丙、本院依職權勘驗現場。
    理      由
一、被告經合法通知，未於最後言詞辯論期日到場，核無民事訴訟法第三百八十六條
    所列各款情形，爰依原告聲請，由其一造辯論而為判決。
二、本件原告主張：其於八十八年四月一日經本院八十七年民執九字第二○○五○號
    強制執行事件，買受坐落台中市○○區○○段第二二七、二二八地號之土地（應
    有部分各為萬分之一四一）及其上建物第七三六建號，門牌號碼：台中市北屯區
    水景巷十三弄二十號之房屋，以及門牌號碼：台中市○○區○○路一段二○七巷
    二五弄八號地下室停車位，並辦畢所有權移轉登記等情，業據原告提出與所述相
    符之土地、建物所權狀影本暨登記謄本、權利移轉證書影本為證。又被告乙○○
    原為上開房地之承租人，其租賃權經本院民事執行處裁定除去一節，復經原告提
    出本院民事執行處八十八年一月二十一日通知影本一件附卷可按，是原告主張此
    部分之事實堪信為真實。而被告租賃權經除去後，於八十九年五月二十九日以其
    女莊秋萍（此部分業經原告撤回起訴）之名義與原告簽定不動產買賣契約，以四
    百三十萬元之代價，向原告購買上開房地，其中被告先於八十八年四月九日交付
    原告三十萬元，做為本件買賣之定金，雙方並約定於土地增值稅、契稅核定後三
    日內，被告應給付原告五十萬元做為第一次付款價金，並同時完稅、辦理貸款手
    續及抵押權設定事宜，而本件契稅業已於八十九年六月中旬核定，被告迄今尚未
    依約繳納第一次款項之情，亦經原告提出不動產買賣契約書影本及台中市稅捐稽
    徵處八十九年度契稅繳款書在卷可憑，且為被告所不爭執。惟被告以前開情詞為
    辯，然查：依兩造所訂不動產買賣契約書第三條所示：第一次付款，被告應於「
    增值稅、契稅單下來三日內付五十萬元，並同時完稅及辦理貸款手續及抵押權設
    定」。第二次付款：「於產權移轉登記完畢，甲方（即被告）辦妥銀行貸款付三
    百五十萬元，乙方第七商業銀行願負責貸款於甲方以移轉登記日期後五日後起算
    貸款利息」等語，核與被告所辯情節大致相符。換言之，依上開約定，被告應於
    原告尚未核貸三百五十萬元貸款前，而於土地增值稅、契稅金額核定後起三日內
    先行繳付原告五十萬元，並完稅（依同契約第九條約定除土地增值稅由原告負擔
    外，其於稅捐及代書費用均由被告負擔）及辦理貸款手續。準此，被告自無從以
    本件貸款原告未能核貸相當金額情事，資為拒絕給付之理由。茲因被告於八十九
    年六月十八日契稅核定後尚未履行上開繳款義務，經原告以存證信函催告被告於
    十日內依約繳納房屋契稅及支付價款，被告迄今仍未履行，被告自有遲延給付之
    情甚明。從而，原告主張以本件起訴狀繕本之送達，做為解除本件買賣契約之意
    思表示，要無不合。
三、兩造所訂買賣契約既經原告合法解除，被告現仍占有使用系爭房地，並在該址一
    樓開設「雅提士裝潢公司」等情，業經本院勘驗現場查明屬實，並製有勘驗筆錄
    在卷可憑。而被告占有系爭房地顯無合法權源，故原告依民法第七百六十七條前
    段規定，請求被告遷讓交還系爭房屋，為有理由。且按無正當權源使用他人土地
    房屋，致使該他人受有相當於租金之損害，而占有人亦得有免付租金之利益，此
    為社會之通念，是原告依不當得利之法律關係，請求被告按月給付相當於租金之
    賠償金，亦非無據。然按城市地方房屋之租金，以不超過土地及其建築物申報總
    額年息百分之十為限，土地法第九十七條第一項定有明文。經查：本件坐落台中
    市○○區○○段第二二七、第二二八地號之土地面積分別為一千六百七十二平方
    公尺及九百二十八平方公尺，原告之應有部分各為萬分之一四一，公告土地現值
    均為一萬一千五百元，有土地登記謄本在卷可查，而建物部分即門牌號碼台中市
    北屯區水景巷十三弄二十號之房屋全部（建號第七三六號）、台中市○○區○○
    路一段二○七巷二五弄八號地下室停車位（建號第八○○號），依卷附台中市稅
    捐稽徵處八十九年度契稅繳款書所示，其契價分別為五十七萬七千八百元及四萬
    三千九二十六元。本院參酌系爭房屋所在，位居十層大樓之一、二樓，可做為店
    面使用，而附近皆為住家，並無商店，市況單純等情，認本件租金之核算以土地
    及其建築物申報總額年息百分之八為適當，其每月租金為六千九百五十五元（【
    {1672㎡+928㎡}×141/10000×11500元／㎡+577800元+43926元】÷12（月）×
    8%＝6955元（元以下四捨五入）。是原告請求被告自本件起訴狀繕本送達翌日即
    八十九年十一月二十四日起，至遷讓交還房屋之日止，按月給付六千九百五十五
    元之損害金，應予准許。逾此範圍之請求，即屬無據，應駁回之。
四、結論：本件原告之訴一部有理由、一部無理由，依民事訴訟法第三百八十五條第
    一項前段、第七十九條但書，判決如主文。
中      華      民      國    九十      年      三      月     十二     日
                                  臺灣臺中地方法院民事第五庭
~B法    官  王邁揚
右正本證明與原本無異。
中      華      民      國    九十      年      三      月     十       日
~B法院書記官  簡芳敏


司法院資訊處製作；財團法人民間司法改革基金會備份。
